臺灣基隆地方法院民事裁定　　　　　　　100年度簡抗字第5號
抗　告　人　陳守東
相　對　人　謝樹藤
　　　　　　謝樹泉
上列當事人間請求返還不當得利事件，抗告人對於中華民國100
年2月24日本院基隆簡易庭99年度基簡字第1018號第一審裁定提
起抗告，本院裁定如下：
    主      文
抗告駁回。
抗告費用新臺幣壹仟元由抗告人負擔。
    理      由
一、抗告意旨略以：訴外人張國聯亡故後因負債多於資產而宣告
    破產，抗告人經臺灣臺北地方法院75年度破字第16號選任為
    破產管理人，就本件有實施訴訟之權，具當事人適格。坐落
    基隆市○○區○○段201、201之1 地號土地（下稱系爭土地
    ）為訴外人張國聯所有，其上門牌號碼基隆市○○區○○街
    66號底層之房屋（下稱系爭房屋）為相對人所共有，相對人
    無權占有系爭土地，獲有相當於租金之利益，致抗告人繳納
    地價稅卻無法利用系爭土地而遭受相當於租金之損失，爰依
    土地法第97條及第148條之規定，以系爭土地民國96 年度申
    報地價即每平方公尺2,880 元計算相當租金之不當得利，請
    求相對人各給付抗告人新臺幣（下同）43,344元，業經本院
    於99年5月31日以98年度基簡字第955號（下稱前案）判決確
    定在案，相對人亦已如數給付。惟抗告人查明該地價係10多
    年前所申報，其後即未再申報，依平均地權條例第16條之規
    定，應以系爭土地公告地價80% 為法定申報地價，故主張相
    對人應返還就系爭土地自94年度至98年度按各年度公告地價
    計算申報地價之相當租金之不當得利，共計293,301 元，扣
    除相對人已給付之數額86,688元，尚應各給付抗告人103,30
    6元，復向本院提起本件訴訟即99年度基簡字第1018 號民事
    案件，經該審以同一事件重複起訴為由，依民事訴訟法第40
    0條第1項及第249條第1項第7 款之規定裁定駁回抗告人之訴
    。所謂同一事件，係指當事人同一，就同一法律關係，為同
    一請求，然本件訴訟乃根據平均地權條例第16條規定之申報
    地價所為請求，與前案係以土地法規定之申報地價所為請求
    ，前後私法上給付範圍及法律根據均不同，非屬同一事件，
    亦非既判力所及，原裁定顯屬不當，應為廢棄等語。
二、按訴訟標的於確定之終局判決中經裁判者，除法律別有規定
    外，當事人不得就該法律關係，更行起訴。民事訴訟法第40
    0條第1項定有明文。又當事人所提起之新訴，如與前訴確定
    判決之內容相同，或正相反對，或可以代用者，即屬於法不
    合。（最高法院70年度臺上字第3454號判例可參）。經查，
    抗告人前於98年11月10日以相對人無權占有系爭土地為由，
    向本院起訴請求相對人應依民法第179條規定返還5年內相當
    於租金之不當得利，經本院以98年度基簡字第955 號受理在
    案，並於99年5月20日言詞辯論終結，於99年5月31日判決相
    對人應各別賠償5 年相當於租金之損害及法定遲延利息確定
    在案。抗告人提起之上開955 號返還不當得利訴訟，其訴訟
    標的係民法第179條不當得利返還請求權，抗告人於上開955
    號判決確定後，於99年12月24日再以相對人為被告所提起之
    本案即99年度基簡字第1018號返還不當得利訴訟，其訴訟標
    的亦為民法第179 條不當得利返還請求權，且前後兩訴之事
    實理由均相同，自有違一事不再理原則。
三、次所謂「訴訟標的」，乃指原告以訴主張之法律關係，於給
    付訴訟中即原告主張之「請求權基礎」。又無權占有他人之
    土地，可能獲有相當於租金之利益，而有關土地之租金，依
    土地法相關規定，雖按土地申報地價年息10% 為限，惟尚須
    斟酌土地之位置、工商繁榮程度、使用人利用基地之經濟價
    值、所受利益，彼等關係以及社會感情等情事以為決定，非
    謂必須照申報價額年息10% 計算，惟土地申報地價、公告地
    價額均非請求權基礎，即均非所謂之訴訟標的，是抗告人以
    系爭土地並未申報地價，應以公告地價80% 為其申報地價為
    由，而認其提起之後訴訟與前案確定判決非屬同一事件為抗
    告意旨，指摘原裁定不當，誠屬認法錯誤，自無可採。
四、據上論結，本件抗告為無理由，依民事訴訟法第436條之1第
    3項、第449條第1項、第95條、第78條、第87條第1項，裁定
    如主文。
中    華    民    國   100    年    5     月    23    日
                  審判長法  官  蔡聰明
                        法  官  周霙蘭
                        法  官  林淑鳳
以上正本係照原本作成。
本件不得抗告。
中    華    民    國   100    年    5     月    23    日
                        書記官  王鵬勝